最　高　行　政　法　院　判　決
　　　　　　　　　　　　　　　　　　 96年度判字第01036號
上　訴　人　華孚科技股份有限公司
代　表　人　甲○○
被 上訴 人　財政部臺灣省北區國稅局
代　表　人　乙○○
上列當事人間因營業稅事件，上訴人對於中華民國94年11月16日
臺北高等行政法院94年度訴字第550號判決提起上訴，本院判決
如下：
    主  文
上訴駁回。
上訴審訴訟費用由上訴人負擔。
    理  由
一、原處分機關桃園縣稅捐稽徵處以上訴人於民國（下同）86年
    5月間無交易事實，取得虛設行號瑞原電子股份有限公司（
    下稱瑞原公司）虛開統一發票7張，銷售額計新台幣（下同
    ）23,874,040元，於申報當期銷售額時申報扣抵營業稅額，
    而逃漏稅額1,193,703元，除核定補徵營業稅外，並按所漏
    稅額處5倍之罰鍰計5,968,500元，業經上訴人分別於89年12
    月6日、90年3月9日如數繳納所漏本稅及前開罰鍰，並因上
    訴人未申請復查而確定在案。嗣92年1月1日起營業稅業務由
    財政部各地區國稅局承辦，上訴人於92年7月2日主張依稅捐
    稽徵法第28條第1項規定，向被上訴人申請退還前開已繳納
    之本稅及罰鍰，經被上訴人於92年9月5日以北區國稅桃縣三
    字第092131130號函覆否准所請，上訴人不服，提起訴願，
    經決定駁回後，遂提起本件行政訴訟。
二、上訴人於原審起訴意旨略謂：上訴人係84至86年間原銷售電
    子零組件予恆安電腦公司（下稱恆安公司），該公司再將之
    售予瑞原公司，嗣瑞原公司要求退貨，因恆安公司即將停業
    ，乃商請上訴人逕向瑞原公司購回該批退貨計23,874,040元
    ，並以其原先對恆安公司之應收貨款直接沖抵該貨款，依上
    訴人所提相關證據，已足證明確有向瑞原公司進貨之事實，
    原處分機關並無積極證據證明上訴人確無向瑞原公司進貨之
    事實，亦無積極證據否認上訴人確有購進前開電子零組件之
    事實，逕認上訴人無實際交易取得虛設行號之發票虛報進項
    稅額，核定補徵本稅及依行為時營業稅法第51條第5款規定
    裁處罰鍰之處分，已違反行政程序法第36條應依職權調查證
    據及同法第43條之證據法則，其適用法令顯有錯誤，上訴人
    自得依稅捐稽徵法第28條規定申請退稅等語。為此請判決將
    訴願決定、原處分均撤銷及被上訴人應做成退還上訴人本稅
    1,193,703元及罰鍰5,968,500元之處分等語。
三、被上訴人則以：（一）本案原處分機關調查時，上訴人委託
    會計部副課長陳嬿雲說明略以：本公司於84至86年銷貨予恆
    安公司，86年時恆安公司欲退貨，但恆安公司表示已銷貨給
    瑞原公司而無庫存，所以經由其將銷給瑞原公司的貨退還給
    本公司，並將非實際交易對象瑞原公司的發票拿給本公司當
    作進項憑證等語，惟就交貨日期、貨品名稱數量、單價金額
    均稱不清楚，亦無法提示估價單、訂貨單等相關資料供核，
    非如上訴人所稱其已詳細交代前述交易流程，故原處分機關
    以上訴人所主張事實既違反經驗法則且無法提示具體資料供
    查，而核定補稅及裁罰，上訴人亦如數繳納本稅及罰鍰在案
    。若上訴人主張其交易屬實，本應於調查時主動提示對其有
    利之證據以為證明，縱未在稽徵機關調查時提示其相關進銷
    資料等佐證資料，亦應於本件申請退還錯誤溢繳稅款時提示
    以實其說，惟上訴人諉以原始憑證逾5年保存期限無法提示
    ，反要求原處分機關應就其主張之事實調查證據，顯係規避
    舉證責任，依本院36年判字第16號判例意旨，自不能認上訴
    人之主張為真實。又上訴人前揭主張，與補充理由書改稱係
    84至86年間原銷售予恆安公司，恆安公司再將之售予瑞原公
    司，嗣瑞原公司欲退貨，因恆安公司已將停業，乃商請上訴
    人逕向瑞原公司買回系爭貨物等語，其供詞顯然前後矛盾，
    並無可採。又上訴人對貨款交付情形，始終皆主張採帳上沖
    銷，核與一般交易之支付貨款方式不同，有悖常理，且未提
    示歷年與恆安交易付款資料，實難以證明對恆安公司尚有應
    付帳款可供沖銷。（二）上訴人另主張向瑞原公司購回系爭
    交易之電子零組件，於86至88年度均未出售，僅電視卡254,
    140元全部於87年度轉供上訴人自用，硬碟機746,460元及電
    源線36,480元全部於88年度轉供自用；其餘進貨於89年間陸
    續出售予富慷股份有限公司、謙凌股份有限公司及泓瑜股份
    有限公司等3家公司，但依上訴人於訴願時提示之帳載資料
    勾稽結果，因相同貨品也有向其他公司進貨，故縱使上訴人
    有銷售系爭交易之電子零組件予前開公司，亦難證明上訴人
    確有向瑞原公司購進系爭電子零組件之事實。（三）依稽徵
    作業程序，營業人申報銷項稅額時，僅提供記載發票號碼、
    買受人統一編號、銷售額、課稅別及稅額之發票明細表，而
    詳實記載品名、數量、單價之發票存根聯，則為營業人之原
    始憑證由營業人自行保存，上訴人主張銷售貨物予恆安公司
    之事實，自須提示發票存根聯，由其記載品名、數量、單價
    等交易內容勾稽始足以證明其交易事實，故其以由被上訴人
    「調檔」即可查明上訴人是否有銷售貨物予恆安公司之主張
    ，係不諳稽徵作業程序所致。上訴人對其主張之事實既未能
    提出具體事證，且原處分亦無錯誤認定事實而適用法令錯誤
    或計算錯誤情事，故上訴人之主張顯無理由等語，資為抗辯
    。
四、原審判決駁回上訴人之訴，其理由略以：稅捐稽徵法第28條
    所稱「適用法令錯誤或計算錯誤」，係指本於確定之事實所
    為單純適用法令或稅額之計算有無錯誤之爭執，至於主張原
    處分認定事實錯誤，進而為適用法令錯誤或計算錯誤之爭執
    ，則非屬得依稅捐稽徵法第28條規定請求退稅之範疇。本件
    上訴人主張其確有向瑞原公司進貨之事實，原處分機關未依
    職權調查證據，逕以其無進貨事實而虛報進項稅額，核定補
    徵營業稅及裁處罰鍰，其判斷事實顯違論理及經驗法則云云
    ，均係對於原課稅原因事實之爭執，並非本於確定之事實適
    用法令有無錯誤之爭議，亦非單純數額計算錯誤之問題，揆
    諸前揭說明，自無適用稅捐稽徵法第28條規定之餘地。再者
    ，原處分機關本於認定上訴人無實際交易取得瑞原公司之發
    票虛報進項稅額，而逃漏稅額1,193,703元之事實，依行為
    時營業稅法第51條第5款規定，除核定補徵營業稅外，並按
    所漏稅額處5倍之罰鍰計5,968,500元，亦無適用法令錯誤或
    計算錯誤之情形。故上訴人主張依稅捐稽徵法第28條規定，
    申請退還溢繳之前開營業稅及罰鍰，於法即非有據。。
五、上訴意旨略以：原判決援引94年各級行政法院行政訴訟法律
    座談會之研討結論據以判決，惟查該決議係針對核定稅捐之
    處分經再審程序駁回確定，再依稅捐稽徵法第28條申請退稅
    之個案所為解釋，然系爭1,193,703元係上訴人適用法令錯
    誤而自行申報溢繳，並非被上訴人核課補徵，當無前揭決議
    之適用，原判決未究明事實而否准適用稅捐稽徵法第28條之
    規定，顯有判決理由矛盾之違法等語。
六、本院查：（一）按「納稅義務人對於因適用法令錯誤或計算
    錯誤溢繳之稅款，得於繳納之日起五年內提出具體證明申請
    退還；逾期未申請者，不得再行申請。」稅捐稽徵法第28條
    定有明文。（二）查94年各級行政法院行政訴訟法律座談會
    法律問題第7則之研討結論雖以經再審程序駁回確定之案件
    為例，惟依其題意並不以經再審程序駁回確定之案件為限，
    凡核課處分確定之案件無論有無經過救濟程序，均包括之，
    上訴意旨顯有誤會。又稅捐稽徵法第28條所謂適用法令錯誤
    ，係指稅捐機關適用法令錯誤而言，並不包括納稅義務人適
    用法令錯誤在內，上訴意旨主張本件係上訴人適用法令錯誤
    而自行申報溢繳，並非被上訴人核課補徵云云，顯係對於稅
    捐稽徵法第28條規定之誤解，核無足採。原審斟酌全辯論意
    旨及調查證據之結果，以原處分及訴願決定均無違誤，因將
    其均予維持，駁回上訴人之訴，核無違誤。上訴論旨，仍執
    前詞，指摘原判決違誤，求予廢棄，難認有理由，應予駁回
    。
七、據上論結，本件上訴為無理由，爰依行政訴訟法第255條第1
    項、第98條第3項前段，判決如主文。
中　　華　　民　　國　　96　　年　　6　　 月　　14　　日
                  第一庭審判長法  官　高　啟　燦
                              法  官  黃　璽　君
                              法  官　廖　宏　明
                              法  官　楊　惠　欽
                              法  官　林　樹　埔
以  上  正  本  證  明  與  原  本  無  異
中　　華　　民　　國　　96　　年　　6　　 月　　15　　日
　　　　　　　　　　　　　　　書記官　吳　玫　瑩
